臺灣高等法院刑事判決
109年度原上易字第16號
上  訴  人  臺灣新北地方檢察署檢察官                  
被      告  林曉慧
上列上訴人因被告違反毒品危害防制條例案件，不服臺灣桃園地
方法院108年度原易字第75號，中華民國108年12月18日第一審判
決（起訴案號：臺灣桃園地方檢察署108年度撤緩毒偵字第364號
），提起上訴，本院判決如下：
    主  文
原判決撤銷，發回臺灣桃園地方法院。 
    理  由
一、聲請簡易判決處刑意旨略以：被告林曉慧基於施用第二級毒
    品之犯意，於民國107 年7 月24日下午5 時許，在桃園市○○
    區○○路000 號住處內，以燒烤玻璃球方式施用第二級毒品甲
    基安非他命1 次。嗣於同年月26日上午8 時40分許，為警在
    上址住處內執行搜索，當場查獲，並由員警採集其尿液送驗
    後，呈安非他命、甲基安非他命陽性反應，因認被告涉犯毒
    品危害防制條例第10條第2 項之施用第二級毒品罪嫌。
二、原判決意旨略以：
    被告所犯施用第二級毒品犯行，前經臺灣桃園地方檢察署（
    以下簡稱桃園地檢署）檢察官以107 年度毒偵字第4997號為
    緩起訴處分確定，然被告於緩起訴期間內更犯施用第二級毒
    品罪，有刑事訴訟法第253 條之3 第1 項第3 款情形，檢察
    官遂以108 年度撤緩字第248 號處分書撤銷緩起訴。查該撤
    銷緩起訴處分書雖有向被告位於桃園市○○區○○○街0 號0 樓
    之戶籍址及位於桃園市○○區○○路000 號之居所送達，然被告
    於107 年12月25日至臺灣桃園地方檢察署接受採尿時即已陳
    明「桃園市○○區○○街00號」之居所，此有臺灣桃園地方檢察
    署施用毒品犯尿液檢體監管紀錄表在卷可憑，此外，卷內復
    無被告陳明「桃園市○○區○○街00號」之居所已經廢棄之意思
    表示之證據。是以，上開撤銷緩起訴處分書顯然應送達至被
    告位於「桃園市○○區○○街00號」之居所，然卻未送達。綜此
    ，本件撤緩銷緩起訴處分書之送達之訴訟行為並非適法，上
    開撤銷緩起訴處分書既未合法送達被告，被告無法行使其再
    議權利，該撤銷緩起訴處分尚未確定，與未經撤銷無異，檢
    察官本案之起訴程序容非適法，應不經言詞辯論，逕為不受
    理之判決。
三、檢察官上訴意旨略以：
    被告縱於107 年12月25日到署接受採尿時陳明「桃園市○○區
    ○○街00號」之居所，然就其戶籍地「桃園市○○區○○○街0號0
    樓」及前於偵訊時所留之居所地「桃園市○○區○○路000號」
    ，被告均未曾表明未再居住之意思。且查被告為其戶籍地「
    桃園市○○區○○○街0號0樓」之戶長，同戶內並有其胞妹林雅
    雯等親友，人數含被告本人共5人（且其等遷入日期各為102
    或104年，迄今均未遷出），可認被告縱有在他處居住，其
    應仍有將戶籍地認定為其住所之一之意思。而原判決既認本
    件撤銷緩起訴處分書有送達至被告上開戶籍地，本案已屬合
    法送達。被告未於期限內再議，撤銷緩起訴處分書應已確定
    ，原判決認事用法尚嫌未洽，請撤銷原判決，另為適法之判
    決。
四、按：
㈠、被告為接受文書之送達，應將其住居所或事務所向法院或檢
    察官陳明；前項之陳明，其效力及於同地之各級法院；送達
    文書，除（刑事訴訟法）本章有特別規定外，準用民事訴訟
    法之規定。此觀刑事訴訟法第62條自明。又送達於應受送達
    人之住居所、事務所或營業所行之；送達於住居所、事務所
    或營業所不獲會晤應受送達人者，得將文書付與有辨別事理
    能力之同居人或受僱人；送達不能依前二條規定為之者，得
    將文書寄存送達地之自治或警察機關，並作送達通知書兩份
    ，一份黏貼於應受送達人住居所、事務所、營業所或其就業
    處所門首，另一份置於該送達處所信箱或其他適當位置，以
    為送達。寄存送達，自寄存之日起，經10日發生效力，民事
    訴訟法第136 條第1 項前段、第137 條第1 項及第138 條第
    1 項、第2 項亦有明定。
㈡、受送達人同時有住所、居所者，在其中任何一處為送達，均
    非法所不許。送達係由送達機關依法定程序將訴訟上之文書
    送達於應受送達人之訴訟行為，旨在將訴訟上之特定事項告
    知應受送達人。同一判決縱先後數次送達於同一應受送達人
    ，惟一經合法送達，訴訟上之效力即行發生（最高法院106
    年度台抗字第192 刑事裁定意旨參照）。
五、經查：
㈠、被告於本案被查獲時向檢察官陳報之住所為戶籍地「桃園市○
    ○區○○○街0號0樓」，居所為「桃園市○○區○○路000號」。嗣
    於緩起訴期間於107年12月25日至桃園地檢署接受採尿時雖
    另陳明「桃園市○○區○○街00號」之居所，惟綜觀全卷，並無
    被告陳明僅以「桃園市○○區○○街00號」 為住居所或送達地
    址，其餘「桃園市○○區○○○街0號0樓」、「桃園市○○區○○路0
    00號」二址並不再居住之事證，是上開三址應均認係被告之
    住居所。此觀諸同一段時間之桃園地檢署108年度撤緩毒偵
    字第286號聲請簡易判決處刑書（聲請時間為108年6月11日
    ）亦同列上開三址為被告之住居所，有該聲請簡易判決處刑
    書附卷可稽，益佐被告並無廢止「桃園市○○區○○○街0號0樓
    」、「桃園市○○區○○路000號」住居所之意。又依被告之全
    戶戶籍資料查詢結果（本院卷第23至31頁），被告為其戶籍
    地「桃園市○○區○○○街0號0樓」之戶長，同戶內並有其胞妹
    林雅雯等親友，戶內人員含被告共5人（其等遷入日期各為1
    02或104年，迄查詢止均未遷出），堪認被告縱有在他處居
    住，其仍係將戶籍地作為其住所。
㈡、前開108 年度撤緩字第248 號撤銷緩起訴之處分書業於：⑴10
    8年6月11日送達被告位於桃園市○○區○○○街0號0樓之住所，
    因未獲會晤被告本人，亦無受領文書之同居人或受僱人，而
    將該判決文書寄存於桃園市政府警察局龜山分局龜山派出所
    以為送達，有卷附送達證書可證（見108年度撤緩字第248號
    卷第5頁；⑵108年6月6日送達桃園市○○區○○路0 00號，因未
    獲會晤被告本人，而由受僱人代為收受，有送達證書在卷可
    憑（見108年度撤緩字第248號卷第4頁），故此二址均已合
    法送達。揆諸前開說明，縱該撤銷緩起訴處分書未送達被告
    居所之一之桃園市○○區○○街00號，仍無礙該處分書業已合法
    送達之效力。
㈢、綜上所述，本件撤銷緩起訴處分書已合法送達，且被告未於
    期限內聲請再議，該撤銷緩起訴處分書業已確定，檢察官據
    此聲請簡易判決處刑，於法並無不合。原判決對此未詳為審
    究，遽以檢察官之起訴程序非適法而為公訴不受理之諭知，
    尚嫌速斷，檢察官上訴意旨據此指摘原判決不當，為有理由
    ，應由本院將原判決撤銷，且為維護被告之審級利益，爰發
    回原審法院更為適法之處理，並不經言詞辯論為之。
據上論斷，應依刑事訴訟法第369條第1項但書、第372條，判決
如主文。 
中　　華　　民　　國　　109 　年　　3 　　月　　23　　日
     　　　　　　 刑事第十六庭  審判長法　官  葉騰瑞
                                      法　官  莊明彰
                                      法　官  廖紋妤
以上正本證明與原本無異。
不得上訴。
                                      書記官  江珮菱
中　　華　　民　　國　　109 　年　　3 　　月　　23　　日